臺北高等行政法院判決　　　　　　　　　　　　　　　九十三年度簡字第三二五號
　　原　　　告　甲○○
　　被　　　告　財政部臺北市國稅局
　　代　表　人　張盛和（局長）
右當事人間因營業稅事件，原告不服財政部中華民國九十二年九月十八日台財訴字第
０九二００四四四一七號訴願決定，提起行政訴訟。本院判決如左：
　　主  文
原告之訴駁回。
訴訟費用由原告負擔。
　　事  實
一、事實概要：
    緣原告於民國（下同）八十九年十二月，涉嫌未依規定申請營業登記，擅自營業
    ，銷售服飾金額計新台幣（下同）八七０、三八一元（不含稅），案經臺北市稅
    捐稽徵處（下稱原處分機關）所屬萬華分處查獲，移由被告審理違章成立，初查
    乃核定補徵營業稅計四三、五一九元，並按所漏稅額處以三倍之罰鍰計一三０、
    五００元（計至百元止）。原告不服，申請復查未獲變更，提起訴願經遭決定駁
    回，遂提起行政訴訟。
二、兩造聲明（本件未經言詞辯論，兩造之聲明及陳述依其書狀所載明）：
　(一)原告聲明：
    1.訴願決定及原處分均撤銷。
    2.訴訟費用由被告負擔。
　(二)被告聲明：
    1.駁回原告之訴。
    2.訴訟費用由原告負擔。
三、兩造之陳述：
  (一)原告主張之理由：
    1.依財政部八十年七月十七日台財稅八０一二五一五三六號函釋：「個人一時貿
      易申報書表」僅限於營利事業向依法免辦營業登記且非經常買賣商品之個人購
      買商品者使用，原告於八十九年十二月間，經人兜售購入服飾乙批，出售予明
      純服飾股份有限公司（下稱明純公司），雖屬營業行為，因原告該年度僅此一
      次買賣，且俟後亦無此類行為並無經常買進賣出行為，自當符合一時貿易申報
      之要件，經向被告依法申報個人一時貿易所得，被告亦予核准。公司為法人組
      織，決議需經全體股東同意而非董事（負責人）一人所能決定，原告於上述期
      間雖名義上為桂康企業有限公司（下稱桂康公司）負責人，惟該公司實際於八
      十九年十二月初，因業務不佳、房東欲調漲下期租金，經全體股東同意，已決
      定不繼續營業（且於九十年一月即辦理停業），原告不能違反公司決議，又將
      面臨失業且要養家糊口，基於憲法賦予人民的權益（生存權），故以個人名義
      為之，原告僅此一次之偶發交易行為，自當符合免辦營業登記之規定，況且亦
      自動申報一時貿易，經被告核准在案，依一般常情，原告若非因誠實申報一時
      貿易所得，稽徵機關根本無從查得原告之一時貿易行為，原告今誠實按規定申
      報一時貿易所得，絕無逃漏稅之意圖，反遭被告以原告未辦理營業登記，補徵
      營業稅計四三、五一九元，被告之認定顯有不當。
    2.罰鍰部份，按上述原告係屬一時貿易行為，應免辦營業登記，惟被告卻以未辦
      登記為由，除補徵營業稅計四三、五一九元外，又處三倍罰鍰顯有未當，退萬
      步言，縱被告認為原告為應辦營業登記「並補徵營業稅，惟因被告已予核准為
      一時貿易行為在案，被告應予通知補徵營業稅而不應予處罰，被告處以罰鍰，
      已違人民信賴保護原則。
　(二)被告主張之理由：
    1.按「在中華民國境內銷售貨物或勞務及進口貨物，均應依本法規定課徵營業稅
      。」、「營業人之總機構及其他固定營業場所，應於開始營業前，分別向主管
      稽徵機關申請營業登記。」、「營業人銷售貨物或勞務，應依本法營業人開立
      銷售憑證時限表規定之時限，開立統一發票交付買受人。」、「營業人除本法
      另有規定外，不論有無銷售額，應以每二月為一期，於次期開始十五日內，填
      具規定格式之申報書，檢附退抵稅款及其他有關文件，向主管稽徵機關申報銷
      售額、應納或溢付營業稅額。其有應納營業稅額者，應先向公庫繳納後，檢同
      繳納收據一併申報。」、「營業人有左列情形之一者，主管稽徵機關得依照查
      得之資料，核定其銷售額及應納稅額並補徵之：三、未辦妥營業登記，即行開
      始營業，或已申請歇業仍繼續營業，而未依規定申報銷售額者。」分別為行為
      時 (下同)營業稅法第一條、第二十八條前段、第三十二條第一項前段、第三
      十五條第一項及第四十三條第一項第三款所明定。
    2.本案上開違章事實，有原告申報之「個人一時貿易資料申報表」乙紙、市稅處
      所屬萬華分處九十一年九月四日北市稽萬甲字第０九一九０三八二八號調查函
      等資料附卷可稽，違章事證明確，洵堪認定。至原告主張出售服飾予明純公司
      之買賣行為，係屬個人一時貿易所得乙節，查原告原擔任桂康公司負責人，該
      公司之營業項目為銷售成衣，顯見原告係以銷售成衣謀生，與原告人所稱一時
      貿易所得不符，是原告未辦營業登記銷售成衣事實，益臻明確，故原告之主張
      顯為臨訟飾訴之詞，核不足採。
    3.按「納稅義務人，有左列情形之一者，除追繳稅款外，按所漏稅額處一倍至十
      倍罰鍰，並得停止其營業：一、未依規定申請營業登記而營業者。」為營業稅
      法第五十一條第一款所明定。本件原告於八十九年十二月底（處分書誤植為八
      十九年十二月十四日）未依規定申請營業登記擅自營業之違章事實明確，業如
      前述，從而被告審酌違章情節，按所漏稅額四三、五一九元處以三倍罰鍰計
      一三０、五００元（計至百元止），揆諸前揭法條，並無不合，請續予維持。
　　理  由
一、行政訴訟法第二百二十九條第一項所定適用簡易程序之數額，業經司法院以九十
    二年九月十七日院台廳行一字第二三六八一號令增至新台幣二十萬元，並定於九
    十三年一月一日實施。本件原告爭執之金額未逾新台幣二十萬元，自應適用簡易
    程序事件，爰不經言詞辯論為判決。
二、按「在中華民國境內銷售貨物或勞務及進口貨物，均應依本法規定課徵營業稅。
    」、「營業人之總機構及其他固定營業場所，應於開始營業前，分別向主管稽徵
    機關申請營業登記。」、「營業人銷售貨物或勞務，應依本法營業人開立銷售憑
    證時限表規定之時限，開立統一發票交付買受人。」、「營業人除本法另有規定
    外，不論有無銷售額，應以每二月為一期，於次期開始十五日內，填具規定格式
    之申報書，檢附退抵稅款及其他有關文件，向主管稽徵機關申報銷售額、應納或
    溢付營業稅額。其有應納營業稅額者，應先向公庫繳納後，檢同繳納收據一併申
    報。」及「營業人有左列情形之一者，主管稽徵機關得依照查得之資料，核定其
    銷售額及應納稅額並補徵之：一、‧‧‧。三、未辦妥營業登記，即行開始營業
    ，或已申請歇業仍繼續營業，而未依規定申報銷售額者。」分別為營業稅法第一
    條、第二十八條前段、第三十二條第一項前段、第三十五條第一項及第四十三條
    第一項第三款所明定。本件原告於八十九年十二月間未依規定申請營業登記，擅
    自營業，銷售服飾金額計八七０、三八一元（不含稅）之事實，為原告所自承，
    復有原告申報之「個人一時貿易資料申報表」乙紙附原處分卷可稽。原告雖主張
    財政部八十年七月十七日台財稅八０一二五一五三六號函釋，「個人一時貿易申
    報書表」僅限於營利事業向依法免辦營業登記且非經常買賣商品之個人購買商品
    者使用，其於八十九年十二月間，經人兜售購入服飾乙批，出售予明純公司，雖
    屬營業行為，因原告該年度僅此一次買賣，俟後亦無此類行為並無經常買進賣出
    行為，自當符合一時貿易申報之要件，經向被告依法申報個人一時貿易所得，被
    告亦予核准等語。惟查原告為桂康公司負責人，桂康公司係經營成衣業，此有查
    詢表在原處分卷可按 (原處分卷第十九頁)，並為原告所不爭執，足見原告係從
    事成衣業經營之人。而本件原告出售予訴外人明純公司服飾之金額高達九一三、
    九００元（含稅）（未含稅為八七０、三八一元），因服飾並非貴重物品，出售
    九一三、九００元之服飾數量亦必相當龐大。原告出售服飾之金額及數量既均屬
    龐大，其並自承係為養家糊口而為之，是顯非一時貿易之行為，原處分因而以其
    未依規定申請營業登記，擅自營業，核定補徵營業稅四三、五一九元，揆諸首揭
    說明，並無不合。
三、次按「納稅義務人，有左列情形之一者，除追繳稅款外，按所漏稅額處一倍至十
    倍罰鍰，並得停止其營業：一、未依規定申請營業登記而營業者。」為營業稅法
    第五十一條第一款所明定。本件原告未依規定申請營業登記，擅自營業之違章事
    實，已如前述，從而被告審酌原告違章情節，按所漏稅額四三、五一九元處以三
    倍之罰鍰計一三０、五００元，並無不合。原告雖主張如非因誠實申報一時貿易
    所得，稽徵機關根本無從查得原告之一時貿易行為，原告今誠實按規定申報一時
    貿易所得，絕無逃漏稅之意圖云云。惟查原告為桂康公司負責人，桂康公司係經
    營成衣業，原告係從事成衣業經營之人，應知營業應先經申請營業登記，其本人
    竟未經申請營業登記，而有上述之營業行為，即使非出於故意，亦有所過失，其
    主張無故意而免罰云云，要不足採。
四、從而，原處分核定補徵原告營業稅計四三、五一九元，並按所漏稅額處以三倍之
    罰鍰計一三０、五００元（計至百元止）並無違法，訴願決定予以維持，亦無不
    合。原告訴請撤銷，為無理由，應予駁回。
五、據上論結，本件原告之訴為無理由，爰依行政訴訟法第九十八條第三項前段，判
    決如主文。
中　　華　　民　　國　　九十三　　　年　　　六　　　　月　　十一　　　　日
                                  臺北高等行政法院  第二庭
      　　　　　　　　　　　　　　　　　　　　      法　官　吳東都
右為正本係照原本作成。
本件以訴訟事件所涉及之法律見解具有原則性者為限，始得於本判決送達後二十日
內向本院提出上訴狀並表明上訴理由，如已於本判決宣示後送達前提起上訴者，應
於判決送達後二十日內補具上訴理由（均按他造人數附繕本），且經最高行政法院
許可後方得上訴。
中　　　華　　　民　　　國　　九十三　　年　　　六　　　月　　 十一 　　日
                                                    書記官  李金釵
